臺灣高等法院民事判決　　　　　　　　　 96年度重再字第7號
再審原告　丙○○
再審被告　乙○○
　　　　　甲○○
上列當事人間確認抵押債權不存在事件，再審原告對於中華民國
91年4月24日本院90年度上更（三）字第228號確定判決提起再審
，本院判決如下：
    主      文
再審之訴駁回。
再審訴訟費用由再審原告負擔。
    事實及理由
一、再審原告起訴主張略以：原確定判決認再審原告同意設定系
    爭抵押權予再審被告，約定就省六建合社對再審被告所負票
    據債務共負給付責任，惟再審被告乙○○所持有省六建合社
    所簽發之支票5紙，已分別於79年6月15日及同年9月15日退
    票，嗣再審被告乙○○持上開支票聲請台中地方法院對省六
    建合社核發支付命令，而省六建合社於法定期間內對該支付
    命令提出答辯，否認曾以支票向再審被告調借款項，故省六
    建合社未積欠再審被告任何支票債權，並無系爭抵押權所擔
    保之債權存在，系爭抵押權即無由成立，此未經斟酌之證物
    如經斟酌可使再審原告受較有利之裁判，原確定判決有民事
    訴訟法第496條第1項第13款之再審事由。次依最高法院72年
    度台上字第2432號判例所示，系爭抵押權所擔保者，應係再
    審被告對再審原告之債權，惟再審被告所提出之抵押債權憑
    證，係第三人省六建合社所簽發之支票，再審原告並未就該
    支票為背書或保證行為，毋庸負清償之責，原確定判決違反
    上開判例意旨，亦有同法第496條第1項第1款之再審理由等
    情，求為判決：(一)本院90年度上更(三)字第228號確定判決廢
    棄。(二)確認再審被告就再審原告所有如附表1所示土地，以
    桃園中壢地政事務所民國79國6月22日第18636號收件、民國
    79年7月10日辦畢抵押權設定登記所擔保之債權新台幣1000
    萬元其中新台幣653萬3500元部分不存在。(三)再審及再審前
    第一、二審及第三審訴訟費用，由再審被告負擔。
二、本件未行言詞辯論，無再審被告聲明及陳述可資記載。
三、按當事人發現未經斟酌之證物或得使用該證物者，得以再審
    之訴對於確定終局判決聲明不服。但以如經斟酌可受較有利
    益之裁判者為限，民事訴訟法第496條第1項第13款定有明文
    。所謂當事人發見未經斟酌之證物或得使用該證物者，係指
    前訴訟程序事實審之言詞辯論終結前已存在之證物，因當事
    人不知有此，致未經斟酌現始知之者而言。又以該款提起再
    審之訴，尚須以該證物如經斟酌，當事人可受較有利益之裁
    判為要件，如該證物縱加斟酌，仍不能認為當事人可受較有
    利之裁判者，即難認再審之訴為有理由（最高法院91年度台
    聲字第358號及81年度台上字第2727號裁判意旨參照）。查
    再審原告主張未經斟酌之訴外人省六建合社於80年間對再審
    被告聲請支付命令之答辯書，固為前訴訟程序事實審言詞辯
    論終結前已存在之證物，惟其既稱係於搬遷住所時於其資料
    卷證中發現，足見該證物向於再審原告持有中，難認其不知
    此證物之存在，或有不能使用該證物之情形。且上開省六建
    合社之答辯書，僅足證省六建合社對再審被告所主張之支票
    債權之存否有爭執，既無該案件之確定判決，自無從徒以該
    答辯狀即認該支票債權不存在。故此一證物縱經斟酌，再審
    原告亦不因之而後受較有利之裁判，再審原告以此主張原確
    定判決有民事訴訟法第496條第1項第13款之再審事由，應非
    可取。
四、再審原告雖又以原確定判決違背最高法院72年度台上字第
    2432號判例而有民事訴訟法第496條第1項第13款之再審事由
    云云。惟按再審之訴，應於30日之不變期間內提起，民事訴
    訟法第502條第1項定有明文。又按當事人以有民事訴訟法第
    496條第1項第1款適用法規顯有錯誤之情形提起再審之訴，
    應認此項理由於裁判送達時，當事人即可知悉，故計算是否
    逾30日之不變期間，應自裁判確定時起算，無同法第500條
    第2項但書再審理由知悉在後之適用（最高法院70年台再字
    第212號判例意旨參照）。查本院90年度上更(三)字第228號判
    決經最高法院於91年9月13日裁定駁回而告確定，為再審原
    告所陳明，而其迄96年2月5日始具狀以原確定判決有同法第
    496條第1項第1款事由提起再審之訴，顯逾30日之不變期間
    ，揆諸前開說明，即非法之所許。
五、綜上所述，再審原告提起本件再審之訴，顯無再審理由，爰
    不經言詞辯論，逕以判決駁回之。
六、據上論結，本件再審之訴顯無再審理由，依民事訴訟法第
    502條第2項、第78條判決如主文。
中　　華　　民　　國　　96　　年　　5 　　月　　14　　日
                    民事第五庭
                        審判長 法  官 林丁寶
                               法  官 陳博享
                               法  官 張靜女
正本係照原本作成。
如不服本判決，應於收受送達後20日內向本院提出上訴書狀，其
未表明上訴理由者，應於提出上訴後20日內向本院補提理由書狀
（均須按他造當事人之人數附繕本）上訴時應提出委任律師或具
有律師資格之人之委任狀；委任有律師資格者，另應附具律師資
格證書及釋明委任人與受任人有民事訴訟法第466條之1第1項但
書或第2項（詳附註）所定關係之釋明文書影本。
中　　華　　民　　國　　96　　年　　5 　　月　　15　　日
　　　　　　　　　　　　　　   書記官 廖麗蓮
附註：
民事訴訟法第466條之1（第1項、第2項）：
對於第二審判決上訴，上訴人應委任律師為訴訟代理人。但上訴
人或其他法定代理人具有律師資格者，不在此限。
上訴人之配偶、三親等內之血親、二親等內之姻親，或上訴人為
法人、中央或地方機關時，其所屬專任人員具有律師資格並經法
院認為適當者，亦得為第三審訴訟代理人。
